臺灣高雄地方法院刑事判決　　　　　　　　　　　　　九十三年度簡上字第九四號
　　上　訴　人
　　即　被　告　乙○○
右列上訴人因妨害兵役案件，不服本院高雄簡易庭中華民國九十三年一月七日九十三
年度簡字第七九號第一審簡易判決（聲請簡易判決處刑案號：臺灣高雄地方法院檢察
署九十二年度偵緝字第二二五三號），提起上訴，本院管轄之第二審合議庭判決如左
：
    主  文
原判決撤銷。
乙○○後備軍人，意圖避免教育召集，居住處所遷移，無故不依規定申報，致使教育
有期徒刑參月，如易科罰金，以佰元折算壹日。緩刑貳年。
    事  實
一、乙○○係高雄市後備司令部列管之後備軍人，原設籍於高雄市○○區○○里○○
    ○鄰○○○路三九二號五樓之一，嗣於民國（下同）九十二年一月間某日起，即
    遷出上開住所，竟無故不依規定申報，致使高雄市後備司令部所發指定應於九十
    二年十月十五日八時許，前往高雄縣鳳山市○○路一號「黃埔營區」報到之精誠
    二四０三之四號第０七二０號之教育召集令，經高雄市政府警察局左營分局博愛
    四路派出所警員丙○○於同年十月二日九時、同年十月十五日十四時三十分送達
    上址後，均因乙○○遷移不明而無法送達。
二、案經高雄市後備司令部移送臺灣高雄地方法院檢察署檢察官偵查後聲請簡易判決
    處刑。
    理  由
一、右揭犯罪事實，已據上訴人即被告乙○○於本院審理時坦承不諱，並經證人即前
    往送達教育召集令之警員丙○○到院證述明確（簡上卷第五六頁），復有高雄市
    後備司令部妨害兵役案件移送報告書、教育召集令、團管區司令部列管後備軍人
    行方不明遷出未報移送法辦年籍表、召集令交付通知書、照片二幀、法務部戶役
    政連結作業系統在卷可稽，足認被告自白確與事實相符，從而，本件事證應屬明
    確，被告犯行已堪認定。
二、核上訴人即被告乙○○所為，係犯妨害兵役治罪條例第十條第一項第三款、第三
    項之居住處所遷移無故不依規定申報致教育召集令無法送達罪，應依同條例第六
    條第一項之刑罰科刑。原審以被告犯罪事證明確，予以論罪科刑，固非無見，惟
    原審所引用之妨害兵役治罪條例已於九十一年六月二十六日修正公布，於同年月
    二十八日生效，其中關於後備軍人居住處所遷移，無故不申報致使教育召集令無
    法送達之犯行，依修正後該條例第十條第三項規定應依修正後之第六條第一項處
    斷。而妨害兵役治罪條例第六條第一項之法定刑為三年以下有期徒刑，原審雖援
    引該修正後之妨害兵役治罪條例第六條第一項處斷，惟卻判處被告拘役四十日，
    此顯與前揭所示之法定最低刑度有所不符，是原審就此科刑部分自有適用法律之
    違誤。上訴人上訴意旨雖無理由，惟原判決既有上開可議之處，自應由本院將原
    判決撤銷改判。爰審酌被告雖未依規定申報住居所遷移，有礙兵役機關管理後備
    軍人之正確性，惟其並無前科資料，有台灣高等法院被告全國前案紀錄表一份在
    卷可稽，足見其素行尚屬良善，且其犯後已坦承犯行，態度尚屬良好等一切情狀
    ，量處如主文所示之刑，並諭知易科罰金之折算標準。未查，上訴人即被告前未
    曾受有期徒刑以上刑之宣告，有臺灣高等法院被告全國前案紀錄表、本院被告院
    內索引卡紀錄表各一紙在卷可按，其於犯後已全然坦承犯行，且態度良好，經此
    偵查、起訴及論罪科刑程序，當知所警惕，而無再犯之虞，本院認前開所宣告之
    刑以暫不執行為適當，爰併諭知緩刑二年，以啟自新。
三、據上論斷，應依刑事訴訟法第四百五十五條之一第一項、第三項、第三百六十九
    條第一項前段、第三百六十四條、第二百九十九條第一項前段，妨害兵役治罪條
    例第十條第一項第三款、第三項、第六條第一項，刑法第十一條前段、第四十一
    條第一項前段、第七十四條第一款，罰金罰鍰提高標準條例第二條，判決如主文
    。
本案經檢察官甲○○到庭執行職務。
中      華      民      國      九十三      年    四    月    二十六    日
                                  臺灣高雄地方法院刑事第九庭
                                      審判長法  官  孫  啟  強
                                            法  官  楊  智  守
                                            法  官  楊  宗  翰
右正本證明與原本無異。
如不服本判決，應於判決送達後十日內，向本院提出上訴狀。
                                            書記官  陳  南  瑜
中      華      民      國      九十三      年    四    月    二十八    日
附錄法條：
妨害兵役治罪條例第六條
意圖避免教育召集或勤務召集，而有下列行為之一者，處三年以下有期徒
刑：
一  捏造免役、除役、轉役或免除召集原因者。
二  毀傷身體者。
三  拒絕接受召集令者。
四  應受召集，無故逾應召期限二日者。
五  使人頂替本人應召者。
無故不參加點閱召集，或意圖避免點閱召集，而有前項第一款至第三款及
第五款行為之一者，處一年以下有期徒刑、拘役或科新臺幣九萬元以下罰
金。
國民兵為避免應召集輔助軍事勤務犯第一項之罪者，處三年以下有期徒刑
。
妨害兵役治罪條例第十條
後備軍人意圖避免召集處理有下列行為之一者，處一年以下有期徒刑、拘
役或科新臺幣九萬元以下罰金：
一  離營歸鄉無故不依規定報到，或重複申報戶籍者。
二  拒絕依規定調查，或體格檢查不到者。
三  居住處所遷移，無故不依規定申報者。
國民兵犯前項第三款之罪者，處六月以下有期徒刑、拘役或科新臺幣三萬
元以下罰金。
後備軍人犯第一項之罪或國民兵犯前項之罪，致使召集令無法送達者，以
意圖避免召集論；分別依第五條或第六條科刑。
